臺灣基隆地方法院刑事判決　　　　　　　 96年度訴字第338號
公　訴　人　臺灣基隆地方法院檢察署檢察官
被　　　告　甲○○
　　　　　　　　　　（另案於臺灣臺北監獄臺北分監執行中）
上列被告因毒品危害防制條例案件，經檢察官提起公訴（96年度
毒偵字第899號）及移送併案審理（96年度毒偵字第645號），被
告為有罪之陳述，本院合議庭裁定由受命法官獨任以簡式審判程
序進行審理，並判決如下：
    主  文
甲○○施用第一級毒品，處有期徒刑捌月。
扣案第一級毒品海洛因淨重零點零公克（不含包裝袋）沒收銷
燬之，裝置上開第一級毒品海洛因之包裝袋壹個沒收。
    事  實
一、甲○○前於民國93年間，因施用第一級毒品案件，經本院以
    93年度毒聲字第531號裁定送觀察、勒戒後，認有繼續施用
    毒品之傾向，再經本院以94年度毒聲字第143號裁定令入戒
    治處所施以強制戒治，於94年11月9日停止戒治，所餘戒治
    期間交付保護管束，於95年3月29日保護管束期滿執行完畢
    ，由臺灣基隆地方法院檢察署檢察官以94年度戒毒偵字第36
    號為不起訴處分確定；又因施用第一級毒品海洛因案件，由
    臺灣板橋地方法院檢察署檢察官以95年度毒偵字第6993號提
    起公訴，臺灣板橋地方法院於96年1月26日以95年度訴字第
    3321號判決判處有期徒刑6月，如易科罰金以新台幣1000元
    折算1日，業於96年2月26日確定，詎甲○○不知悔改，於強
    制戒治執行完畢釋放後5年內，復基於反覆持續施用第1級毒
    品海洛因之犯意，自96年1月31日下午6時許起至96年2月4日
    下午2、3時許止（起訴書記載為至至同年2月4日16時35分採
    尿前24小時內止），在基隆市○○路公車站附近公廁內（起
    訴書記載為在基隆市在基隆市○○路公車站附近巷內），以
    針筒注射方式，施用第1級毒品海洛因多次，約1天施用1次
    ，為警於96年2月4日16時許，在基隆市○○區○○街、孝三
    路口，因係基隆市警察局列管之毒品行方不明人口而查獲，
    經其同意採集尿液檢體，送臺灣檢驗科技股份有限公司以酵
    素免疫分析法初步檢驗、以氣相層析質譜儀法為確認檢驗之
    結果，呈嗎啡（海洛因代謝後尿液檢出成份）陽性反應（嗎
    啡檢出濃度為4678ng／ml），而查知上情。警方又於96年2
    月4日19時25分許，在基隆市○○區○○街、孝三路口，見
    其行跡可疑，盤查時發現其右手握有其所有供施用之第一級
    毒品海洛因1包（淨重0.03公克）而查獲，經其同意採集尿
    液檢體，送臺灣尖端先進生技醫藥股份有限公司以酵素免疫
    分析法初步檢驗、以氣相層析質譜儀法為確認檢驗之結果，
    呈嗎啡（海洛因代謝後尿液檢出成份）陽性反應（嗎啡檢出
    濃度2634ng／ml），而查悉上情。
二、案經基隆市警察局第二分局報請臺灣基隆地方法院檢察署檢
    察官偵查起訴。再案經基隆市警察局第一分局報請臺灣基隆
    地方法院檢察署檢察官偵查聲請併案審理。
    理  由
壹、程序事項
    本案被告甲○○所犯者非為死刑、無期徒刑、最輕本刑為3
    年以上有期徒刑之罪或高等法院管轄之第一審案件，其於準
    備程序進行中，先就被訴事實為有罪之陳述，經告知其簡式
    審判程序之旨，並聽取公訴人、被告之意見後，本院業已依
    刑事訴訟法第273條之1第1項規定，裁定由受命法官獨任以
    簡式審判程序進行本案之審理。且依同法第273條之2規定，
    簡式審判程序之證據調查，不受同法第159條第1項、第161
    條之2、第161條之3、第163條之1及第164條至第170條規定
    之限制，合先敘明。
貳、實體事項
一、上揭事實業據被告甲○○於本院準備程序及審理時自白，而
    被告2次為警查獲後先後採集被告尿液檢體，經送臺灣檢驗
    科技股份有限公司、臺灣尖端先進生技醫藥股份有限公司以
    酵素免疫分析法初步檢驗、以氣相層析質譜儀法為確認檢驗
    之結果，均呈嗎啡（海洛因代謝後尿液檢出成份）陽性反應
    （嗎啡檢出濃度為4678ng／ml、2634ng／ml），有臺灣檢驗
    科技股份有限公司上開公司96年2月15日濫用藥物尿液檢驗
    報告、臺灣尖端先進生技醫藥股份有限公司96年2月15日濫
    用藥物檢驗報告、列管毒品人口尿液檢體採集送驗紀錄表、
    基隆市警察局第一分局偵辦毒品案件尿液檢體對照表附卷可
    稽，並有第一級毒品海洛因1包扣案為證及照片2張附卷可佐
    ，扣案之第一級毒品海洛因，經送法務部調查局鑑定結果，
    含第一級毒品海洛成分，淨重0.03公克，有該局96年3月2日
    調科壹字第09623015470號鑑定書附卷可考，被告供稱係以
    注射方式施用第一級毒品海洛因，經本院於96年6月25日審
    判時當庭勘驗被告手臂，被告左手前臂內側有1條約3.5公分
    長之注射針孔舊疤痕乙情，且有勘驗照片2張在卷可憑，被
    告對勘驗結果陳稱，本案就是注射該處等語，足見被告於本
    院準備程序及審理時之任意性自白，核與事實相符，堪可採
    信。再查，被告前因施用第一級毒品案件，經本院以93年度
    毒聲字第531號裁定送觀察、勒戒後，認有繼續施用毒品之
    傾向，再經本院以94年度毒聲字第143號裁定令入戒治處所
    施以強制戒治，於94年11月9日停止戒治，所餘戒治期間交
    付保護管束，於95年3月29日保護管束期滿執行完畢，由臺
    灣基隆地方法院檢察署檢察官以94年度戒毒偵字第36號為不
    起訴處分確定，又因施用第一級毒品海洛因案件，由臺灣板
    橋地方法院檢察署檢察官以95年度毒偵字第6993號提起公訴
    ，臺灣板橋地方法院於96年1月26日以95年度訴字第3321號
    判決判處有期徒刑6月，如易科罰金以新台幣1000元折算1日
    ，業於96年2月26日確定，此有卷附不起訴處分書、起訴書
    、判決書、臺灣基隆地方法院檢察署刑案資料查註紀錄表、
    臺灣高等法院被告前案紀錄表可按，從而，本案事證明確，
    被告於上開強制戒治執行完畢釋放後5年內再犯科刑後，再
    犯施用第一級毒品海洛因之犯行，至堪認定，應依法論科。
二、論罪科刑：
　(一)按海洛因係毒品危害防制條例第2條第2項第1款所定之第一
    級毒品，被告予以施用，核其所為，係犯毒品危害防制條例
    第10條第1項之施用第一級毒品罪。其持有第一級毒品海洛
    因係供施用，其持有第一級毒品之低度行為為施用第一級毒
    品之高度行為所吸收，不另論罪。
  (二)按刑法第56條連續犯之規定業於94年2月2日修正公布刪除，
    並自95年7月1日起施行，故被告先後2次施用第一級毒品海
    洛因之犯行，於新法施行後即不得再以連續犯論處，惟新法
    之所以刪除連續犯之原因，係源於實務上對連續犯「同一罪
    名」之認定過寬，所謂「概括犯意」亦經常可連綿數年之久
    ，不無鼓勵犯罪之嫌，而使國家刑罰權之行使發生不合理之
    現象，故而將之刪除，對於部分習慣犯，例如竊盜、吸毒等
    犯罪，是否會因適用數罪併罰而使刑罰過重產生不合理之現
    象，則容待學界及實務以補充解釋之方式，發展接續犯之概
    念，對於合乎「接續犯」或「包括一罪」之情形，認為構成
    單一之犯罪，以限縮數罪併罰之範圍，用以解決上述問題（
    刑法第56條修正理由第4點參照）。因此，新法修正後，就
    多次施用毒品之案件，非必然即成為數罪，仍應依個案情形
    予以論斷。又按刑事法若干犯罪行為態樣，本質上原具有反
    覆、延續實行之特徵，立法時既予特別歸類，定為犯罪構成
    要件之行為要素，則行為人基於概括之犯意，在密切接近之
    一定時、地持續實行之複次行為，倘依社會通念，於客觀上
    認為符合一個反覆、延續性之行為觀念者，於刑法評價上，
    即應僅成立一罪。學理上所稱「集合犯」之職業性、營業性
    或收集性等具有重複特質之犯罪均屬之，例如經營、從事業
    務、收集、販賣、製造、散布等行為概念者是（最高法院95
    年度臺上字第1079號判決意旨參照）。故倘施用毒品成癮或
    有施用毒品之習慣者，因其施用行為具有反覆實施之行為特
    性，於刑法評價上，即應僅成立「集合犯」，而論以單一之
    施用毒品罪。查被告自96年1月31日下午6時許起至96年2月
    4日下午2、3時止，以約1天注射1次之頻率，用注射針筒注
    射之方式施用第一級毒品海洛因多次，犯罪行為甚為持續且
    密集，且前有多次施用毒品之前科，顯見被告有反覆、持續
    施用第一級毒品之習慣，故其接連多次施用第一級毒品海洛
    因之行為，屬「集合犯」，應僅成立一施用第一級毒品罪。
    檢察官就被告於96年2月4日下午7時50分許查獲往前回溯24
    小時內某時（併辦意旨書記載為往前回溯96小時內之不詳時
    點，業據蒞庭檢察官更正）施用第一級毒品海洛因之犯行聲
    請併案審理，惟該部分被告係於96年2月4日下午2、3時止施
    用第一級毒品海洛因，為起訴效力所及，本院得併予審理，
    在此敘明。
  (三)爰審酌被告前因施用毒品經觀察、勒戒、強制戒治及科刑後
    ，猶不知戒除毒品惡習，復再施用第一級毒品海洛因，顯見
    其有施用海洛因之習慣，並審酌其所犯施用毒品之犯罪係戕
    害自身健康之行為，於他人尚不致造成損害及其施用之次數
    、被告事後坦承犯行之態度等一切情狀，量處如主文所示之
    刑。
  (四)沒收之諭知：
    扣案第一級毒品海洛因淨重0.03公克（不含包裝袋），為查
    獲之毒品，應依毒品危害防制條例第18條第1項前段之規定
    宣告沒收銷燬之；裝置上開第一級毒品海洛因之包裝袋1個
    ，係犯罪行為人即被告所有供施用第一級毒品海洛因所用之
    物，業據被告於本院審理時供述甚明，爰依刑法第38條第1
    項第2款規定宣告沒收。
三、應適用之法條：
　　刑事訴訟法第273條之1第1項、第284條之1、第299條第1項
    前段，毒品危害防制條例第10條第1項、第23條第2項、第18
    條第1項前段，刑法第11條、第38條第1項第2款，判決如主
    文。
本案經檢察官乙○○到庭執行職務
中　　華　　民　　國　　96　　年　　6 　　月　　29　　日
                  刑事第三庭法  官  鄭景文
以上正本證明與原本無異。
對於本件判決如有不服，應於收受送達後10日內，向本院提出上
訴書狀，上訴於臺灣高等法院，並按他造當事人之人數附具繕本
。其未敘述上訴理由者，並得於提起上訴後10日內向本院補提理
由書狀，且須按他造當事人之人數附具繕本。「請勿逕送臺灣高
等法院」
中　　華　　民　　國　　96　　年　　6 　　月　　29　　日
                            書記官  王月娥
附錄論罪法條：
毒品危害防制條例第10條：
施用第一級毒品者，處6月以上5年以下有期徒刑。
施用第二級毒品者，處3年以下有期徒刑。
